【裁判字號】    97,勞訴,33
【裁判日期】    980925
【裁判案由】    給付職業災害補償金
【裁判全文】
臺灣士林地方法院民事判決              97年度勞訴字第33號
原      告  壬○○
訴訟代理人  陸正康律師
複  代理人  甘大空律師
被      告  真理營造有限公司
法定代理人  乙○○
訴訟代理人  甲○○
被      告  癸○○
上二被告共同
訴訟代理人  張玲綺律師
            黃捷琳律師
參  加  人  新光產物保險股份有限公司
法定代理人  丙○○
訴訟代理人  庚○○
受告知人    佑剛實業有限公司
法定代理人  辛○○
上列當事人間給付職業災害補償金等事件，本院於民國98年9 月
9 日言詞辯論終結，判決如下：
    主      文
被告真理營造有限公司應給付原告新臺幣貳拾柒萬柒仟柒佰拾
捌元，及自民國九十七年八月六日起至清償日止，按週年利率百
分之五計算之利息。
原告其餘之訴駁回。
訴訟費用（減縮後）新臺幣壹萬柒仟捌佰貳拾柒元，應由被告真
理營造有限公司負擔五分之一即新臺幣仟伍佰陸拾伍元，其餘
五分之四即新臺幣壹萬肆仟貳佰陸拾貳元由原告負擔。
本判決第一項得假執行，但被告真理營造有限公司如以新臺幣貳
拾柒萬柒仟柒佰拾捌元或等值之土地銀行可轉讓定期存單為原
告預供擔保或提存，得免為假執行。
原告其餘假執行之聲請駁回。
    事實及理由
壹、程序部分：
    按訴狀送達後，原告不得將原訴變更或追加他訴，但被告同
    意、請求之基礎事實同一、擴張或減縮應受判決事項之聲明
    ，或不甚礙被告之防禦及訴訟之終結者，不在此限，被告於
    訴之變更追加無異議而為本案之言詞辯論者，視為同意變更
    或追加，民事訴訟法第255 條第1 項第1 款、第2 款、第3
    款、第7 款、第2 項分別定有明文。本件原告起訴狀所載訴
    之聲明第2 項，請求被告真理營造有限公司（下稱真理公司
    ）給付之金額為新臺幣（下同）108 萬7,538 元，及自起訴
    狀繕本送達翌日起至清償日止，按週年利率5%計算之利息（
    本院97年度士調字第170 號卷〈下稱調解卷〉，第5 頁）；
    嗣於民國98年2 月11日具狀變更聲明第2 項之請求金額為72
    萬2,738 元。經核原告聲明之變更，係基於同一基礎事實，
    而減縮其應受判決事項之聲明者，且不甚礙被告之防禦及訴
    訟之終結，被告復就訴之變更未表示異議而為本案言詞辯論
    ，依前開法條規定，其訴之變更應予准許，先予敘明。
貳、實體部分：
一、原告起訴主張：真理公司在臺北市○○路○ 段70巷16號明湖
    國中旁工地（下稱系爭工地），興建案名為「清歡」之集合
    式住宅，被告癸○○（下稱癸○○。如同指真理公司、癸○
    ○，則合稱被告）則受僱於真理公司，於系爭工地擔任工地
    副主任，系爭工地之砌磚工程則由受告知訴訟人佑剛實業有
    限公司（下稱佑剛公司）承攬，原告則為佑剛公司於民國97
    年5 月31日僱用之鐘點工，由佑剛公司派至系爭工地施作水
    泥板花台（以下均簡稱花台）下方的砌磚工程（下稱系爭砌
    磚工程），以固定花台。詎因真理公司未於花台與磚牆處植
    入鋼筋固定，而癸○○於監工時，亦疏於注意原告正於花台
    下方砌磚，竟踩踏花台，致花台掉落壓傷原告（下稱系爭職
    業災害事故），造成原告右腳第一趾遠端趾節創傷性截肢及
    第二趾中間趾骨折而喪失機能（下稱系爭傷害）。真理公司
    應依勞動基準法第62條規定負職業災害補償責任，即賠償原
    告醫療費用1 萬4,738 元、看護費用8,000 元、無法工作損
    失45萬元及殘廢給付25萬元，共計72萬2,738 元。真理公司
    未盡勞工安全衛生法之安全防護責任，癸○○則於執行職務
    時之疏失致原告受有系爭傷害，心理受創甚深，癸○○自應
    與其雇主真理公司連帶負損害賠償責任，賠償原告精神慰撫
    金80萬元。爰依勞動基準法第59條、第62條、勞工安全衛生
    法第5 條第1 項第5 款、民法第184 條、第188 條第1 項、
    第195 條第1 項規定，聲明請求判決：
    1.被告應連帶給付原告80萬元，及自起訴狀繕本送達翌日起
      至清償日止，按週年利率5%計算之利息。
    2.真理公司應給付原告72萬2,738 元，及自起訴狀繕本送達
      翌日起至清償日止，按週年利率5%計算之利息。
    3.原告願供擔保，請准宣告假執行。
二、被告則辯稱：
  (一)系爭砌磚工程係由佑剛公司承攬施作，原告則係佑剛公司以
    按日計酬方式所僱請之臨時工，故本件應由佑剛公司負雇主
    責任。亦即負有於作業場所設置符合標準之必要安全設備義
    務者，為佑剛公司，真理公司並無違反保護他人法律之過失
    行為。
  (二)真理公司於花台與鄰接牆面接合處，確有植入鋼筋以固定之
    ，惟因花台並非規劃為永久性懸臂式設計，故於拆除底膜後
    仍須以木樁支撐，以確保安全，癸○○亦一再提醒原告，於
    砌築花台下方牆面時，應待磚牆高度頂至花台水泥板後，始
    將支撐木樁移除。詎原告貪圖施工便利，在磚牆尚未頂至花
    台水泥板前，即擅自將支撐木樁移除，始致花台塌落而壓傷
    原告，癸○○並未踩踏花台，原告受傷與癸○○之行為並無
    因果關係，原告訴請被告連帶賠償精神慰撫金80萬元，即屬
    無據。
  (三)原告並未因系爭傷害而受有6 個月無法工作之損害，且慰撫
    金請求金額亦屬過高。縱認被告對原告負有賠償責任，然原
    告亦與有過失，被告自得請求減免賠償金額。又真理公司已
    於97年6 月12日給付補償金15萬元予原告，亦得主張抵銷。
    另原告就系爭傷害已請領勞工保險殘廢給付9 萬元，真理公
    司得就9 萬元部分主張抵充等語。
  (四)並聲明請求判決：
    1.原告之訴駁回。
    2.如受不利判決，願以現金或等值之土地銀行可轉讓定期存
      單供擔保後，得宣告免為假執行。
三、參加人之主張與被告相同（本院卷第121 頁）。
四、兩造不爭執之事實：
  (一)真理公司在系爭工地興建「清歡」集合式住宅，癸○○則受
    僱於真理公司，擔任工地副主任。
  (二)原告係受僱於佑剛公司之臨時工，於97年5 月31日在工地遭
    塌落之花台混凝土塊壓傷，受有右腳第一趾遠端趾節創傷性
    截肢及第二趾中間趾骨折之傷害。
  (三)原告於97年5 月31日至97年6 月3 日間因系爭傷害住院，共
    支出醫療費用1 萬4,738 元（本院卷第69頁背面）。
  (四)原告因系爭傷害住院期間，共支出看護費用8,000 元（本院
    卷第123 頁背面）。
  (五)真理公司於97年6 月12日給付15萬元予原告（本院卷第124
    頁）。
  (六)原告受僱於佑剛公司之日僅有97年5 月31日1 日，該日工資
    為2,500 元（本院卷第89頁）。
五、兩造於本院簡化並協議之爭點為（本院卷第123 頁正面、背
    面）：
  (一)原告受傷之原因：
    1.真理公司就系爭工地是否違反勞工安全衛生法第5 條第1
      項第5 款規定？是否應負勞工安全維護責任？
    2.癸○○有無踩踏花台之行為，並致花台掉落？
    3.原告受系爭傷害，是否因真理公司違反勞工安全衛生法第
      5 條第1 項第5 款規定，及癸○○踩踏花台致花台掉落之
      行為所致？原告依民法第184 條第1 項前段（癸○○部分
      ）、第184 條第2 項前段（真理公司部分）、第188 條規
      定，請求真理公司及癸○○連帶給付慰撫金80萬元，有無
      理由？
  (二)真理公司是否應依勞動基準法第59條、第62條規定，負職業
    災害補償責任？其金額應為若干？
    1.原告請求無法工作期間之工資補償45萬元，有無理由？
    2.原告請求殘廢補償25萬元，有無理由？
  (三)原告已領勞工保險殘廢給付9 萬元，被告得否就該部分主張
    扣除？
  (四)原告有無移除花台下木樁？是否因此而與有過失？
六、茲析述本院得心證之理由如下：
  (一)原告依侵權行為之法律關係，請求被告連帶給付部分：
    1.原告不能證明真理公司有違反勞工安全衛生法第5 條第1
      項第5 款規定之情：
      (1)按雇主應有符合標準之必要安全衛生設備，以防止有墜
        落、崩塌等之虞之作業場所引起之危害，此固為勞工安
        全衛生法第5 條第1 項第5 款所明定。惟原告係以「真
        理公司於施作花台時未為足夠植筋（打洞並植入鋼條）
        致拉力不足」云云，為其主張之依據，惟未舉證以實其
        說，復經被告否認，該主張已難遽採。
      (2)況真理公司將系爭工地之砌磚工程交由佑剛公司承攬，
        並訂立工程承攬合約書，於第3 條第2 項約定：「本工
        程合約除甲方（即真理公司）提供材料外，有關人員機
        具、運輸、安全衛生、施工架、工具塑膠管概由乙方（
        即佑剛公司）負責」（本院卷第19頁）、第8 條第1 項
        第2 款約定：「乙方應按預定施工進度，僱用足夠且具
        備適當技能之員工，並將所需之施工機具及材料等運至
        工地... 施工期間，所有乙方員工之管理、給養、福利
        、衛生與安全等，以及所有施工機具設備及材料之維護
        與保管，均由乙方負責」、第8 條第2 項第1 款約定：
        「本工程施工期間，乙方應遵照勞工安全衛生法及相關
        規定、勞動基準法及其施行細則等有關規定確實辦理，
        並隨時注意工地安全及水、火災之防範」（本院卷第20
        頁）。本件系爭傷害之形成，既不能證明係真理公司於
        施作花台時未有足夠植筋致拉力不足所致，且原告個人
        安全衛生設備（例如佩戴安全帽、穿戴保護足部之鋼頭
        工作鞋等）是否充足，亦應由其雇主佑剛公司注意處理
        ，原告復未舉證證明真理公司有何其他欠缺符合標準之
        必要安全衛生設備之情。則原告以真理公司違反勞工安
        全衛生法第5 條第1 項第5 款規定為由，主張真理公司
        違反保護他人之法律，並依民法第184 條第2 項規定請
        求真理公司負侵權行為損害賠償責任，即無理由。
    2.原告不能證明癸○○有踩踏花台致花台掉落之行為：
      (1)證人子○○（即佑剛公司負責系爭工地事務之人）雖於
        本院98年3 月10日到庭證述係因癸○○一腳踩上花台始
        致花台崩落云云（本院卷第106 頁背面），惟另於本院
        98年4 月14日言詞辯論期日證稱：系爭職業災害事故發
        生時，伊並不在現場，所稱花台係因癸○○踩踏崩落之
        情節係自原告聽聞而知等語（本院卷第113 頁背面），
        則子○○顯非親自見聞系爭職業災害事故發生經過之人
        ，其證詞不得作為有利原告之證據。
      (2)證人戊○○雖於本院98年7 月22日言詞辯論期日到庭證
        稱：「（原告）準備要施工，癸○○走過來，踩到混凝
        土做的花台就塌陷，我看到的時候癸○○是稍微壓到原
        告身上」、「花台距地大約有60公分高，癸○○是因為
        地形有高低差，走過來時自然會踩上花台」等語。惟經
        提示現場照片（調解卷第12頁，於花台上方堆疊高逾1
        公尺之待施工磚塊）時，證人戊○○先答稱該照片即為
        系爭職業災害事故發生時之現場狀況，嗣經原告複代理
        人詢問花台上有無磚塊，始答稱：「沒有，後來才放上
        去」、「癸○○是從紅磚後面的矮牆走過來」云云（本
        院卷第155 頁），則就花台上方究有無堆疊磚塊，癸○
        ○有無可能自花台上方通行之情，證人戊○○已有前後
        供述不一致之情形。且證人戊○○最後雖證稱花台上未
        堆疊磚塊，癸○○可自花台上方通行云云，惟原告另自
        承「花台上確有堆磚塊」、「磚塊本來是放在花台上，
        有些是我自己弄下來的，因為我們大部分是蹲著做，放
        在地上拿取比較方便」、「花台上是有剩一些（磚塊）
        ，但沒有現場照片上那麼多」、「我都是憑感覺去做，
        先拿一些磚塊下來做，不夠的話再從（花台）上面拿下
        來」等語（本院卷第170 頁背面、第171 頁正面），益
        證戊○○所稱「花台上沒有磚塊」之證詞為不可採。
      (3)證人丁○○（即於系爭工地做水電之工人）於98年9 月
        9 日言詞辯論期日到庭結稱：「知道（97年5 月31日系
        爭工地有人受傷），（聽到）救護車來的時候有下來（
        到現場），現場磚頭是放在花台旁邊，有的是堆在花台
        下方沒有排好，有的堆得高高的，從大廳來沒有辦法直
        接跨過花台」、「救護車來的時候，我下來看的（現場
        ）情況就是這樣（即如調解卷第12頁花台上方堆置高逾
        1 公尺之磚牆，無法自花台上方通行之狀況）」等語（
        本院卷第169 頁背面）。證人己○○（即於系爭工地做
        雜工之人）於98年9 月9 日言詞辯論期日到庭結證：「
        （97年5 月31日）我在10樓工作，（調解卷第12頁之現
        場照片上的）磚塊在發生系爭職業災害事故前就放在那
        裡了，我從10樓可以看到那些磚塊」、「（問：磚塊是
        誰備料放在那裡？）我也有幫忙送過去」等語（本院卷
        第170 頁背面）。準此，堪信系爭職業災害事故發生時
        ，花台上確實堆疊高逾1 公尺之磚塊，癸○○不可能自
        大廳直接穿越磚牆並踩踏花台並致花台崩落，從而，原
        告主張其所受系爭傷害係因癸○○踩踏花台致花台崩落
        而造成，並依民法第184 條第1 項前段、第188 條第1
        項、第195 條第1 項規定，請求癸○○及其雇主真理公
        司連帶賠償原告精神慰撫金80萬元云云，洵無足取。
  (二)原告依勞動基準法第59條、第62條規定，請求真理公司負職
    業災害補償責任部分：
    1.按職業災害，係勞工於執行其業務上之工作時，因工作之
      意外事故，致使工人發生死亡、殘廢、傷害或疾病之災害
      。惟勞動基準法就「職業災害」未有定義性條文，勞工安
      全衛生法第2 條第4 項對於職業災害之定義則為：「本法
      所稱職業災害，謂勞工就業場所之建築物﹑設備﹑原料﹑
      材料﹑化學物品﹑氣體﹑蒸氣﹑粉塵等或作業活動及其他
      職業上原因引起之勞工疾病﹑傷害﹑殘廢或死亡。」此定
      義雖係專就勞工全安衛生法上之特殊考量，尚不足涵括所
      有職業災害之態樣，惟參酌其條文意旨，職業災害通常係
      以勞工因執行職務而致傷害，且該職業災害具有「業務起
      因性」及「業務遂行性」而言。所謂業務起因性，乃指伴
      隨著勞工提供勞務時所可能發生之危險已經現實化，且該
      危險之現實化為經驗法則與一般通念上可認定者；所謂業
      務遂行性，則指勞工依據勞動契約在雇主支配下提供勞務
      之意。而勞動基準法第59條職業災害補償之立法意旨，乃
      因現代之事業經營，由於機械、動力、化學物品或輻射性
      物品之使用，或者由於工廠設備不完善，或因工地地點本
      身具有危險性（例如在高處或地底）抑或由於勞工之工作
      時間過長、疏失等情況，均可能發生職業上之災害，而致
      使勞工傷病、死亡或殘廢。勞工一旦不幸遭受職業上之災
      害，往往使勞工及其家屬之生活，陷於貧苦無依絕境，勞
      工若因執行業務而發生職業上之災害，當然應由雇主負賠
      償或補償之責任。原告係受僱於承攬真理公司砌磚工程之
      佑剛公司，並於施做砌磚工作時意外受傷，自具有「業務
      起因性」及「業務遂行性」，應屬職業災害無訛。
    2.另按事業單位以其事業招人承攬時，對於交與他人承攬之
      工作所生職業災害，事業單位、承攬人及中間承攬人，均
      應與最後承攬人負連帶補償責任，勞動基準法第62條第1
      項定有明文。又所謂事業單位，依勞工安全衛生法第2 條
      第3 項規定，係指「本法適用範圍內僱用勞工從事工作之
      機構」，依勞動基準法第2 條第5 款規定，亦係指「適用
      本法各業僱用勞工從事工作之機構」。而真理公司為應適
      用勞動基準法僱用勞工之機構，此為兩造所不爭執，真理
      公司將系爭砌磚工程交由佑剛公司承攬，則受僱於佑剛公
      司之原告發生職業災害，真理公司自應依勞動基準法第62
      條第1 項，就原告依勞動基準法第59條得請求之補償金額
      ，負連帶給付責任。
    3.真理公司應補償之金額為若干，析述並計算如下：
      (1)按勞工因遭遇職業災害而致死亡、殘廢、傷害或疾病時
        ，雇主應依左列規定予以補償。但如同一事故，依勞工
        保險條例或其他法令規定，已由雇主支付費用補償者，
        雇主得予以抵充之：一勞工受傷或罹患職業病時，雇主
        應補償其必需之醫療費用。職業病之種類及其醫療範圍
        ，依勞工保險條例有關之規定。二勞工在醫療中不能工
        作時，雇主應按其原領工資數額予以補償。但醫療期間
        屆滿2 年仍未能痊癒，經指定之醫院診斷，審定為喪失
        原有工作能力，且不合第3 款之殘廢給付標準者，雇主
        得一次給付40個月之平均工資後，免除此項工資補償責
        任。三勞工經治療終止後，經指定之醫院診斷，審定其
        身體遺存殘廢者，雇主應按其平均工資及其殘廢程度，
        一次給予殘廢補償。殘廢補償標準，依勞工保險條例有
        關之規定。勞動基準法第59條第1 至3 款定有明文。
      (2)醫療費1 萬4,738 元、看護費8,000 元部分，真理公司
        不爭執應補償原告，堪可認定。
      (3)原告無法工作期間之原領工資補償應為18萬元：
        按勞動基準法第59條第2 款所稱原領工資，係指該勞
          工遭遇職業災害前1 日正常工作時間所得之工資，其
          為計月者，以遭遇職業災害前最近一個月正常工作時
          間所得之工資除以三十所得之金額，為其一日之工資
          。罹患職業病者依前項規定計算所得金額低於平均工
          資者，以平均工資為準，勞動基準法施行細則第31條
          第1 項前段定有明文。經查，本件原告與佑剛公司固
          約定日薪2,500 元，惟原告僅於97年5 月31日系爭意
          外事故發生當日受僱於佑剛公司一日，亦即系爭意外
          事故發生前1 日正常工作時間所得之工資（即原領工
          資）為零。
        另按所謂「平均工資」，依勞動基準法第2 條第4 款
          前段規定，謂計算事由發生之當日前6 個月內所得工
          資總額除以該期間之總日數所得之金額。工作未滿6
          個月者，謂工作期間所得工資總額除以工作期間之總
          日數所得之金額。據此計算原告之平均工資應為14元
          （原告於6 個月內之工資總額為2,500 元，除以該段
          期間之總日數180 天，2,500 ÷180 ＝14，元以下四
          捨五入）。惟同款後段亦規定：工資係按工作日數、
          時數或論件計算者，其依上述方式計算之平均工資，
          如少於該期內工資總額除以實際工作日數所得金額60
          % 者，以百分之60% 計。原告係按日計酬之工作者，
          其依上述方式計算之平均工資14元，既小於該段期間
          內工資總額（2,500 元）除以實際工作日數（1 日）
          之60% 即1,500 元（2,500 ÷1 ×60% ＝1,500） ，
          則原告之平均工資自應按1,500 元計算，並得據以作
          為計算勞動基準法第59條第1 項第2 款工資補償金額
          之基準。
        國防醫學院三軍總醫院97年11月4 日院三醫勤字第09
          70016950號函（下稱系爭三總函），覆稱原告受傷後
          約須3 至4 個月始可正常工作（本院卷第59頁），參
          酌原告為砌磚工人，其工作性質為須蹲站、仰賴足部
          支撐甚深之勞力工作，如急於復工恐再因施力過鉅而
          造成進一步傷害，應從寬認定其不能工作之時間以4
          個月為可採。依上開說明，並按勞動基準法第59條第
          1 項第2 款規定，計算原告不能工作期間之工資補償
          金額，應為18萬元。
          * 計算式：1,500 ×30×4 ＝180,000 元
      (4)原告之殘廢補償應為22萬5,000元：
        經查，原告經終止治療後，因其右足第1 趾已截至近端
        趾節遠端，符合下肢足趾機能障害第154 項標準，此有
        系爭三總函附卷可稽（本院卷第59頁）。而依勞工保險
        殘廢給付標準表，其殘廢等級為12，給付日數為100 日
        。從而，真理公司自應依原告之平均工資1,500 元，給
        付100 日之殘廢補償，並依勞工保險條例第54條第1 項
        之規定，再增給50% ，即22萬5,000元。
        *計算式：1,500×100×150%＝225,000
      (5)綜上所述，本件原告因系爭職業災害，得請求真理公司
        補償之金額共計42萬7,738 元（14,738＋8, 000＋180,
        000+ 225,000＝427,738） 。扣除真理公司已給付之15
        萬元（參見兩造不爭執之事實(五)），真理公司應補償之
        金額為27萬7,738 元。
  (三)原告已領之勞工保險殘廢給付9 萬元，真理公司不得主張扣
    除：按勞工因遭遇職業災害而致死亡、殘廢、傷害或疾病時
    ，雇主應補償之，但如同一事故，依勞工保險條例或其他法
    令規定，已由雇主支付費用補償者，雇主得予抵充之，此觀
    諸勞動基準法第59條第1 項之規定即明。惟原告係自行以「
    桃園縣泥水業職業工會」為投保單位，投保勞工保險，故原
    告所請領之勞工保險殘廢給付9 萬元，並非真理公司支付費
    用補償者，復查無真理公司就該部分金額得主張抵充之依據
    ，則真理公司該部分抗辯自無可取。
  (四)真理公司不得以原告與有過失為由，主張減免應補償之金額
    ：真理公司雖辯稱原告未依規定及正確施工方式，擅自移除
    花台下方之木樁，始致花台崩塌等語，惟其抗辯為原告所否
    認。且職業災害補償乃對受到「與工作有關傷害」之受僱人
    ，提供及時有效之薪資利益、醫療照顧及勞動力重建措施之
    制度，使受僱人及受其扶養之家屬不致陷入貧困之境，造成
    社會問題，其宗旨非在對違反義務、具有故意過失之雇主加
    以制裁或課以責任，而係維護勞動者及其家屬之生存權，並
    保存或重建個人及社會之勞動力。是以職業災害補償制度之
    特質係採無過失責任主義，雇主對於業務上災害之發生，不
    問其主觀上有無故意過失，皆應負補償之責任，受僱人縱使
    與有過失，亦不減損其應有之權利（最高法院87年度台上字
    第1949號、233 號裁判意旨參照），是故，原告縱就系爭意
    外之發生與有過失，真理公司仍不能因此免除或減輕補償責
    任，應可確定。
七、綜上所述，原告得依勞動基準法第59條第1 款、第2 款、第
    62條規定，請求真理公司給付職業災害補償27萬7,738 元。
    另按給付無確定期限者，債務人於債權人得請求給付時，經
    其催告而未為給付，自受催告時起，負遲延責任。其經債權
    人起訴而送達訴狀，或依督促程序送達支付命令，或為其他
    相類之行為者，與催告有同一之效力；又應付利息之債務，
    其利率未經約定，亦無法律可據者，週年利率為百分之五，
    民法第229 條第2 項、第203 條分別定有明文。從而，原告
    請求真理公司給付27萬7,738 元，及自起訴狀繕本送達翌日
    即97年8 月6 日（調解卷第19頁）起至清償日止，按週年利
    率5%計算之利息，為有理由，應予准許。逾此部分之請求，
    則屬無稽，應予駁回。
八、本件判決所命給付未逾50萬元，依民事訴訟法第389 條第1
    項第5 款規定，就原告勝訴部分，應依職權宣告假執行；被
    告聲明願供擔保，請准免為假執行，於原告勝訴範圍內，亦
    無不合，爰酌定相當之擔保金額准許之。至原告敗訴部分，
    其假執行之聲請即失所附麗，應併予駁回之。
九、本件事證已臻明確，兩造其餘攻防方法及訴訟資料經本院審
    酌後，核與判決結果不生影響，無庸一一論述，併此敘明。
十、本件訴訟費用額確定為1 萬7,827 元（減縮聲明後之第一審
    裁判費為1 萬6,147 元，證人旅費1,680 元），應由真理公
    司負擔五分之一即3,565 元，其餘五分之四即1 萬4,262 元
    由原告負擔。
十一、據上論結，原告之訴為一部有理由，一部無理由，依民事
      訴訟法第79條、第87條第1 項、第389 條第1 項第5 款、
      第392條第2 項，判決如主文。
中    華    民    國    98    年    9     月    25    日
                  民事第二庭  法  官  王怡雯
以上正本證明與原本無異。
如對本判決上訴，應於判決送達後20日內向本院提出上訴狀。
中    華    民    國    98    年    9     月    29    日
                              書記官  桂大永


司法院資訊處製作；財團法人民間司法改革基金會備份。
